臺灣臺北地方法院刑事判決　　　　　　 100年度簡字第3173號
聲　請　人　臺灣臺北地方法院檢察署檢察官
被　　　告　佛志德
選任辯護人　張藝騰律師
上列被告因業務侵占案件，經檢察官提起公訴（100年度偵字第9
349號），因被告自白犯罪，本院認為宜以簡易判決處刑，判決
如下：
    主  文
佛志德意圖為自己不法之所有，而侵占對於業務上所持有之物，
處有期徒刑伍月，如易科罰金，以新臺幣壹仟元折算壹日；又意
圖為自己不法之所有，而侵占對於業務上所持有之物，處有期徒
刑肆月，如易科罰金，以新臺幣壹仟元折算壹日；又意圖為自己
不法之所有，而侵占對於業務上所持有之物，處有期徒刑肆月，
如易科罰金，以新臺幣壹仟元折算壹日。應執行有期徒刑拾月，
如易科罰金，以新臺幣壹仟元折算壹日，緩刑貳年。
    事實及理由
一、本件犯罪事實、證據，除證據部分增列：被告佛志德於本院
    準備程序時之自白外，餘均引用檢察官起訴書（如附件）之
    記載。
二、核被告所為，係犯刑法第336條第2項之業務侵占罪。被告就
    如起訴書犯罪事實欄所示之3次業務侵占犯行，參酌民國95
    年7月1日刑法修正施行後，刪除第56條連續犯之修法意旨，
    本質上屬數罪之行為，除數行為在時空密接實施，侵害同一
    法益，各行為間獨立性甚為薄弱之情況下，依社會一般健全
    觀念，難以強行分開，在刑法評價上，以視為數個舉動之接
    續施行，合為包括之一行為予以評價外，自應分論併罰（臺
    灣高等法院暨所屬法院98年法律座談會刑事類提案第3號、
    最高法院86年台上字第3295號判例意旨參照），而被告於3
    次侵占妙法寺存款後，行為之目的即已滿足，行為之結果亦
    已完成，各行為間之獨立性甚為顯然，足見犯意個別，依前
    述說明，自應予分論併罰。被告於3次業務侵占犯行後，在
    職司犯罪偵查之檢、警機關未發覺上開犯罪前，即於99年12
    月3日主動向新北市政府警察局新店分局員警自首犯罪而接
    受裁判，應依刑法第62條前段規定減輕其刑。至被告之辯護
    人辯護意旨雖稱被告坦承犯行，並已與被害人和解，請求依
    刑法第59條規定酌減其刑等語。惟按刑法第59條之酌量減輕
    其刑，必於犯罪情狀顯可憫恕，亦即其犯罪另有特殊之原因
    與環境，在客觀上足以引起一般同情，且於法律上已別無其
    他應減輕或得減輕其刑之事由，而認為即予宣告法定低度刑
    期，猶嫌過重者，始有其適用。然辯護人前開所述情狀僅可
    為法定刑內從輕科刑之標準，並非犯罪另有特殊之原因與環
    境，在客觀上足以引起一般同情，是辯護人此部分所請自不
    能據為酌量減輕其刑之理由，併此敘明。爰審酌被告前無犯
    罪紀錄，素行良好，有臺灣高等法院被告前案紀錄表1紙在
    卷可按，高中畢業之教育程度，為清償個人債務而挪用業務
    上所持有款項之犯罪動機及侵占金額共385萬6,589元之所造
    成被害人之損害情況，犯罪後坦承犯行，已有悔意，且業與
    被害人和解，犯後態度良好，此有和解書1紙在卷可稽（見
    偵卷第32頁）等一切情狀，各量處如主文所示之刑，並均諭
    知易科罰金之折算標準，及定其應執行之刑。再查，關於易
    科罰金部分，被告行為後，刑法有關易科罰金之規定已有所
    修正並施行，依刑法第2條第1項規定：「行為後法律有變更
    者，適用行為時之法律。但行為後之法律有利於行為人者，
    適用最有利於行為人之法律」。而被告於行為時之刑法第41
    條第8項規定為：「第1項至第3項規定於數罪併罰，其應執
    行之刑未逾6個月者，亦適用之」，嗣於98年12月30日修正
    公布，於99年1月1日生效之修正後刑法第41條第8項則修改
    為：「第1項至第4項及第7項之規定，於數罪併罰之數罪均
    得易科罰金或易服社會勞動，其應執行之刑逾6月者，亦適
    用之」。是以，修正後規定將數罪併罰之數罪均得易科罰金
    ，其應執行之刑逾6月者，亦得易科罰金，比較新舊法後，
    修正後同條第8項規定較有利於被告，爰依刑法第2條第1項
    但書規定，適用修正後之刑法第41條第8項規定諭知被告應
    執行刑之易科罰金折算標準。末查，被告前未曾受有期徒刑
    以上刑之宣告，有上揭臺灣高等法院被告前案紀錄表在卷足
    徵，雖因一時失慮致罹刑典，惟已與告訴人和解，業如前述
    ，信被告經此偵審程序及論罪科刑之教訓後，當知所警惕而
    無再犯之虞，本院認前開宣告之刑，以暫不執行為適當，併
    予宣告緩刑2年，以啟自新。
三、應依刑事訴訟法第449條第2項、第3項、第454條第2項，刑
    法第2條第1項前段，第336條第2項、第62條前段、第41條第
    1項前段、第8項、第51條第5款，第74條第1項第1款，刑法
    施行法第1條之1，判決如主文。
如不服本判決，應於送達後10日內，向本院提出上訴狀。
中    華    民    國   100    年    8     月    26    日
                    刑事第五庭  法  官  蕭清清
以上正本證明與原本無異。
                                書記官  張華瓊
中    華    民    國   100    年    8     月    29    日
附錄本案論罪科刑法條全文：
刑法第336條
對於公務上或因公益所持有之物，犯前條第1項之罪者，處1年以
上7年以下有期徒刑，得併科5千元以下罰金。
對於業務上所持有之物，犯前條第1項之罪者，處6月以上5年以
下徒刑，得併科3千元以下罰金。
前2項之未遂犯罰之。